【裁判字號】    98,審簡抗,14
【裁判日期】    980626
【裁判案由】    分割共有物
【裁判全文】
臺灣臺北地方法院民事裁定            98年度審簡抗字第14號
抗  告  人  子○○
代  理  人  蘇美玲律師
上列抗告人因與相對人丁○○、己○○、戊○○、庚○○、辰○
○、辛○○、癸○○、寅○○、巳○、Ｅ○○、Ｇ○○、Ｆ○○
、午○○、未○○、Ｈ○○、卯○○、乙○○、丙○○、甲○○
、Ｄ○○○、丑○○、壬○○、亥○○、酉○○、黃○○○、天
○○、Ｃ○○、Ｂ○○、申○○、戌○○、Ａ○○、宙○○、玄
○○、宇○○、地○○間請求分割共有物事件，抗告人對於民國
98 年3月31日本院台北簡易庭97年度北簡字第13555號事件所為
之裁定提起抗告，本院裁定如下：
    主  文
原裁定廢棄。
抗告費用新台幣壹仟元由相對人負擔。
    理  由
一、按訴訟標的之價額，由法院核定；核定訴訟標的之價額，以
    起訴時之交易價額為準，無交易價額者，以原告就訴訟標的
    所有之利益為準；法院因核定訴訟標的之價額，得依職權調
    查證據，民事訴訟法第77條之1第1項至第3項定有明文。次
    按分割共有物涉訟，以原告因分割所受利益之價額為準，同
    法第77條之11亦定有明文。
二、本件抗告意旨略以：抗告人訴請分割土地重劃之補償金，抗
    告人依潛在應有部分200/60,000計算，因分割共有物所受之
    直接利益59,024元，據此繳納裁判費，並無違誤。詎原審竟
    將相對人之被繼承人林熊祥、林衡道及林衡立，因發生繼承
    情事，抗告人基於繼承可受之應繼分比例，亦應計算在內，
    作為訴訟標的價額之一部，顯非適法。蓋系爭土地之公同共
    有人8人中，僅抗告人及相對人辰○○猶然健在，其餘共有
    人林熊祥、林衡道、林衡立、劉新德、林衡志、顏春和均已
    去世，抗告人起訴時乃聲明將應分歸該6人個人之款項，由
    渠等之繼承人保持公同共有。抗告人雖為林熊祥、林衡道、
    林衡立之繼承人之一，惟於繼承人訴請就該3人之遺產分割
    以前，抗告人並無法單獨處分或單獨為任何權利之行使，抗
    告人亦未於本件訴請分割該3人之遺產，抗告人於該3人因本
    件分割所能獲得之補償款，雖有潛在應繼分存在，惟並非本
    件訴訟所能受之直接利益。倘原裁定並無違誤，應將抗告人
    於公同共有人林熊祥、林衡道、林衡立3人可受分配之土地
    補償款中之應繼分，作為抗告人因本件分割共有物訴訟可獲
    之利益，計入訴訟標的價額內，則日後倘抗告人須訴請分割
    該三人之遺產，提起分割遺產之訴，依法又須將本件土地補
    償款計入該3人之遺產中，則抗告人豈非就相同訴訟標的，
    重覆繳納裁判費？抗告人因本件分割共有物訴訟，所能受之
    直接利益，僅為基於公同共有土地潛在份額200/60,000計算
    之款項，並不及於林熊祥、林衡道、林衡立死亡，抗告人基
    於繼承依應繼分比例，將來所能受之分配部分在內。原審將
    抗告人未來須經分割遺產訴訟始能實現獲得之利益，亦計入
    本件，作為訴訟標的價額之一部分而為計算，實有違誤，爰
    提起抗告。
三、經查：本件抗告人起訴請求就坐落台北市○○區○○段一小
    段875-1地號（重測前舊地號：台北市中山區○○○段91地
    號)，抗告人與公同共有人林熊祥、林衡道、林衡立、劉新
    德、林衡志、辰○○、顏春和間，因公同共有關係終止，訴
    請分割土地重劃之補償金，抗告人主張其係為請求分割共有
    物，抗告人依潛在應有部分200/60,000計算，因分割共有物
    所受之直接利益為59,024元，原審逕以發生繼承情事，抗告
    人基於繼承可受之應繼分比例，亦計算在內，作為訴訟標的
    價額之一部，然此非抗告人就本件訴訟所能受之直接利益，
    是原審認抗告人所得客觀上利益，除其個人潛在應有部分
    59,024元外，就被繼承人林熊祥應得分配款16,497,208元部
    分有1/20潛在應有部分；被繼承人林衡道分配款708,288 元
    有1/ 7潛在應有部分；被繼承人林衡立分配款118,048元有
    1/2潛在應有部分，總計1,044,092元，屬抗告人因分割所獲
    利益，計算本件訴訟標的之價額，顯有未當，抗告意旨以此
    指摘，請求廢棄原裁定，為有理由，爰由本院將原裁定廢棄
    ，發回原法院更為妥適之處理。
四、據上論結，本件抗告為有理由，依民事訴訟法第492條、第
    78條、第95條，裁定如主文。
中    華    民    國    98    年    6     月    26    日
                  民事第六庭審判長法官  劉坤典
                                  法官  陳婷玉
                                  法官  黃柄縉
以上正本係照原本作成。
不得再抗告
中    華    民    國    98    年    6     月    26    日
                                書記官  蔡凱如


司法院資訊處製作；財團法人民間司法改革基金會備份。
